【裁判字號】    98,交聲,381
【裁判日期】    980518
【裁判案由】    違反道路交通管理處罰條例聲明異議
【裁判全文】
臺灣士林地方法院交通事件裁定       98年度交聲字第381號
原處分機關  交通部公路總局臺北區監理所
異  議  人  甲○○
即受處分人
上列異議人即受處分人因違反道路交通管理處罰條例案件，對於
交通部公路總局臺北區監理所於民國98年2 月20日所為北監自裁
字第裁40-ZFP024548號違反道路交通管理事件裁決書，聲明異議
，本院裁定如下：
    主  文
原處分撤銷。
甲○○不罰。
    理  由
一、汽車行駛於應繳費之公路、橋樑、隧道或輪渡，不依規定繳
    費者，處汽車所有人或駕駛人新台幣3,000元以上6,000元以
    下罰鍰，並追繳欠費，道路交通管理處罰條例第27條第1項
    固定有明文。又按法院受理交通事件，準用刑事訴訟法之規
    定，道路交通管理處罰條例第89條前段定有明文。依最高法
    院76年度臺上字第4986號判例意旨謂認定犯罪事實所憑之證
    據，雖不以直接證據為限，間接證據亦包括在內，然而無論
    直接證據或間接證據，其為訴訟上之證明，須於通常一般人
    均不致有所懷疑，而得確信其為真實之程度者，始得據為有
    罪之認定，倘其證明尚未達到此一程度，而有合理之懷疑存
    在，無從使事實審法院得出有罪之確信時，即應由法院諭知
    被告無罪之判決。從而，法院於審理異議人違反道路交通管
    理處罰條例案件，當踐行完畢調查證據程序後為事實之認定
    時，如就原處分機關所認定之違規事實仍有合理之懷疑，而
    無法確信異議人確有該當於道路交通管理處罰條例各該處罰
    條文之要件事實時，此際即應依訴訟上之待證事實「倘有懷
    疑，則從被告（異議人）之利益作解釋」之證據法則，作對
    異議人有利之認定。
二、原處分意旨略以：異議人即受處分人甲○○所有之5892-DC
    號自用一般小客車，於民國（下同）97年5月4日15時30分，
    在國道北上樹林收費站，經交通部臺灣區○道○○○路局樹
    林收費站以異議人有「汽車行駛於應繳費之公路不依規定繳
    費」之違規事實，爰依道路交通管理處罰條例第27條第1項
    之規定逕行舉發，經原處分機關認定違規事實明確，依前開
    規定裁處異議人新臺幣6,000元之罰鍰等語。
三、本件異議意旨略以：異議人於98年2月27日接獲上開裁決書
    ，不勝訝異，異議人服務公職逾35寒暑，深受紀律錘鍊，自
    忖習於遵守法規，用車習慣絕不致此，且裁決書未附違規採
    證照片，倘係有他人懸掛俗稱「AB車牌」之車輛所為，尤令
    人不寒而慄，為此，爰依法聲明異議等語。
四、經查：
  (一)原處分機關以異議人有前揭違規事實，固提出違規查詢報表
    一份以資佐證，然前開查詢報表乃原處分機關就交通違規裁
    處事件所為內部統計資料，自無從逕採為不利異議人之認定
    ，此外，原處分機關對異議人進行前揭裁處所憑違規採證資
    料均未與相關移送資料檢送到院，是以，異議人是否確有前
    揭違規事實，已然成疑。
  (二)異議人於收受原處分機關所為之前揭裁決書後，於98年3月
    13日向原處分機關聲明異議，經原處分機關於98年3月26 日
    以北監自字第0982005180號函移送至本院受理時，僅以副本
    抄送交通部臺灣區○道○○○路局樹林收費站函請將本件違
    規舉發當時之違規單資料及送達資料檢送到院，此有前揭函
    文以及移送書在卷可稽。然交通部臺灣區○道○○○路局樹
    林收費站迄未將本件違規舉發通知單及採證照片檢送至本院
    ，反之於98年4月2日以高樹稽字第0980000647號函副本送本
    院，正本函請遠通電收股份有限公司（下簡稱遠通電收公司
    ）將有關前揭車輛行經國道樹林收費站ETC車道之違規採證
    照片暨補繳通知單送達狀況函覆本院參酌，本院同迄未收受
    任何前揭車輛之違規採證資料到院。
  (三)本院復於98年4月9日以士院木刑宇98交聲381字第098020613
    2號函請遠通電收公司檢送前開資料到院，遠通電收公司除
    於98年4月20日以總發字第098000371號函稱前開車輛未向該
    公司申裝電子收費系統之車內設備單元（又稱e通機）一情
    外，並未檢送任何前開車輛之違規採證照片或舉發通知單到
    院，再經本院於98年4 月29日以士院木刑宇98交聲381 字第
    0980207417號函催遠通電收公司於文到5 日內檢附到院，另
    經交通部臺灣區○道○○○路局樹林收費站於98年5 月1 日
    以高樹稽字第0980000849號函正本催請遠通電收公司，而以
    副本抄送本院在案，然本院仍迄未收受任何有關前開車輛之
    違規舉發通知單或採證照片或其他可資證明有前開違規事實
    之證據資料可供審酌。
  (四)綜上，前開車輛雖未向遠通電收公司申裝電子收費系統，已
    見前述，然是否有原處分機關所認定之違規事實，端賴遠通
    電收公司或原處分機關或舉發機關所檢送之違規採證資料以
    資比對認定，茲因迄未檢送到院，以致本院無從以前開車輛
    之車籍資料及臺北市監理處98年5月1日北市監車字第098607
    42500號函檢送前開車輛之定期檢驗紀錄表1紙、照片4幀相
    互參照核對車輛之廠牌、顏色、車型、特徵等是否同一，從
    而，既無相關證據資料可資認定異議人所有之前開車輛確有
    前開違規事實，本院復查無其他積極之證據可資認定，依首
    揭說明，本件自應屬不罰。從而，原處分機關遽予裁罰，於
    法尚屬無據，故應予撤銷。
五、據上論斷，應依道路交通案件處理辦法第20條前段，裁定如
    主文。
中    華    民    國    98    年    5     月    18    日
                  交通法庭    法  官      黃欣怡
以上正本證明與原本無異。
如不服本裁定應於送達後5 日內向本院提出抗告狀。
                              書記官      陳慧玲
中    華    民    國    98    年    5     月    18    日


司法院資訊處製作；財團法人民間司法改革基金會備份。
